【裁判字號】    95,抗,684
【裁判日期】    950726
【裁判案由】    假扣押
【裁判全文】
臺灣高等法院民事裁定                   95年度抗字第684號
抗  告  人  陞技電腦股份有限公司
法定代理人  丙○○
代  理 人   張樹萱律師
相  對  人  Welton Capital Management Ltd.
                        Tor.
法定代理人  甲○○○○○○ ○.
代理人    乙○○
上列當事人間假扣押事件，抗告人對於中華民國95年4 月18日臺
灣士林地方法院95年度裁全字第2075號所為裁定提起抗告，本院
裁定如下：
    主  文
抗告駁回。
抗告訴訟費用由抗告人負擔。
    理  由
一、按未經認許其成立之外國法人，雖不能認其為法人，然仍不
    失為非法人之團體，苟該非法人團體設有代表人或管理人者
    ，依民事訴訟法第40條第3 項規定，自有當事人能力。至其
    在台灣是否設有事務所或營業所則非所問（最高法院50年台
    上字第1898號判例參照）。經查本件相對人主張其公司係依
    據英屬維京群島（British Virgin Islands）法令成立之外
    國公司，其法定代理人甲○○○○○○ ○○○（全名為Terence Chen-
    Chih Tai）為其公司之唯一董事（Sole Director)，業據其
    提出經我國駐聖克里斯多福大使館認證及經台灣台北地方法
    院所屬民間公證人認證之公司註冊代理人證書、董事在職證
    明書、公司註冊證書、公司章程暨組織大綱及授權書為證（
    見本院卷第24至51頁），依前揭說明，應認相對人就本件假
    扣押之聲請有當事人能力及訴訟能力。合先敘明。
二、又按債權人就金錢請求或得易為金錢請求之請求，欲保全強
    制執行者，得聲請假扣押；又請求及假扣押之原因，應釋明
    之；前項釋明如有不足，而債權人陳明願供擔保或法院認為
    適當者，法院得定相當之擔保，命供擔保後為假扣押；請求
    及假扣押之原因雖經釋明，法院亦得命債權人供擔保後為假
    扣押，民事訴訟法第522 條第1項及第526條第1項、第2項、
    第3 項分別定有明文。本件相對人主張：抗告人前於民國（
    下同）92年10月7 日經財政部證券暨期貨管理委員會核准發
    行第二次海外無擔保可轉換公司債（下稱系爭公司債 )。依
    抗告人之公開說明書所載，系爭公司債之持有人得於發行屆
    滿2年 (即94年11月28日)時，要求抗告人以面額之100.9%計
    算價金贖回。相對人持有抗告人所發行之系爭公司債共美金
    300 萬元，並已依上開約定要求抗告人全部贖回，故抗告人
    應給付相對人贖回價款美金302萬7,000元，惟因抗告人拒不
    履行，相對人乃先就其中折合新台幣9,950 萬元部分向原法
    院聲請裁定准予假扣押，然上開贖回款自94年11月28日起至
    95年4 月13日止，按法定利率計算利息已達新台幣184萬605
    元，迄亦未獲抗告人清償，相對人為保全此項利息債權，爰
    聲請裁定准為假扣押等情，並提出抗告人系爭公司債之公開
    說明書、抗告人於92年11月21日所發布重大訊息及帳戶對帳
    單以為釋明（見原法院卷第8至16頁）。
三、抗告論旨雖以：(一)依系爭公司債之公開說明書所載，相對人
    就系爭公司債之爭議，無權以自己名義在台灣向抗告人提起
    訴訟請求，而應由系爭公司債之信託管理人紐約銀行全權代
    表處理，且其本案管轄法院為位於紐約市曼哈頓自治區之紐
    約州法院及美國聯邦法院，故台灣法院就本件糾紛無管轄權
    。(二)相對人自94年12月26日起，以其持有抗告人所發行之系
    爭公司債美金300 萬元請求抗告人贖回，而抗告人未按期贖
    回為由，故意將上開債權金額分為數筆，先後向原法院聲請
    對抗告人之財產為假扣押，顯係以加損害於抗告人為目的，
    已嚴重影響抗告人既定之財務規劃經營，並損害抗告人之全
    體股東利益，有違假扣押之立法意旨。(三)抗告人就相對人所
    主張之全部債權金額，扣除已為相對人提存之金額，已將餘
    額信託予第三人張樹萱，約定俟將來本案訴訟結果而為給付
    ，並已通知相對人，足見相對人已無再向法院聲請對抗告人
    之財產為假扣押之必要云云，並提出存證信函、原法院94年
    度裁全字第5009號、94年度裁全字第5350號、95年度裁全字
    第1440號、95年度裁全字第1465號、95年度裁全字第1506號
    、95年度裁全字第1634號、95年度裁全字第1971號、95年度
    裁全字第2074號裁定、公開說明書部分條文暨中譯文及信託
    契約為證（見本院卷第10至17、57至83頁）。惟查：
  (一)上開公開說明書固於第11條約定：「於該債券到期且應行支
    付後的任何時日，信託管理人得依其絕對裁量權且不再另作
    通知，對公司提出其認為適宜的訴訟，以便強制公司支付該
    債券和此處所隨附的任何酬金，以及履行該服務合同內條款
    。除非 (a)信託管理人收到債券持有人的書面要求，而該債
    券持有人持有在外流通債券資本額的25%以上，(b)信託管理
    人自身權益已獲保障保全，否則信託管理人並無須受拘束而
    採取任何訴訟程序。債券持有人無權對公司直接提出訴訟，
    除非信託管理人應對公司提起訴訟而未能於60日內為之，且
    於該60日期間內，在外流通之大多數債券持有人並沒有不一
    致的作法」(At any time after the Bonds shall have
    become due and payable,the Trustee may,at its
    discretion and without further notice, take such
    proceedings against the Company as it may think fit
    to enforce payment in respect of the Bonds,including
    any premium (if any) and interest (if any), and to
    enforce the provisions of the Indenture;provided,
    however,that the Trustee shall not be bound to take
    any such proceedings unless (a)it shall have been so
    requested in writing by the holders of at least 25%
    in principal amount of the Bonds then outstanding and
    (b) it shall have been indemnified or secured to its
    satisfaction.No holder of the Bonds shall be entitled
    to proceed directly against the Company, unless (x)
    the Trustee, having become bound to take proceedings
    against the Company, fails to do so and such failure
    shall have continued for a period of 60 days and (y)
    no direction inconsistent with the Trustee taking
    such proceedings has been given to the Trustee
    during such 60-day period by the holders of not less
    than a majority in principal amount of the Bonds
    then outstanding.－見本院卷第76、78 頁）。依此約定，
    系爭公司債之信託管理人為系爭公司債之持有人對抗告人採
    取訴訟程序時，系爭公司債之持有人固無權再對抗告人直接
    提起訴訟；然於該信託管理人應對抗告人提起訴訟，而未能
    於60日內為之，且於該60日期間內，在外流通之大多數系爭
    公司債持有人無不一致之作法時，系爭公司債之持有人仍得
    自行對抗告人提起訴訟行使權利；況上開約定並未限制系爭
    公司債之持有人不得以自己名義對抗告人進行保全程序，是
    抗告人執此規定抗辯相對人無權對其實施假扣押云云，尚不
    足取。
  (二)按假扣押之聲請，由本案管轄法院或假扣押標的所在地之地
    方法院管轄，民事訴訟法第524條第1項定有明文。經查上開
    公開說明書固於第17條約定：因系爭公司債所引發之本案訴
    訟，其管轄法院為紐約市曼哈頓自治區之紐約州法院及美國
    聯邦法院（見本院卷第77、78頁），惟本件假扣押標的即抗
    告人所有坐落台北市○○區○○段5小段141地號土地及其上
    門牌號碼台北市○○區○○街323號1至10樓房屋（下稱系爭
    不動產），係屬原法院轄區，有土地登記謄本及建物謄本可
    稽（見原法院95年度執全字第865 號卷第10至36頁），是相
    對人為保全其債權，向原法院聲請裁定准對抗告人之財產為
    假扣押，並無不合。
  (三)相對人就其所主張對抗告人享有之美金302萬7,000元債權，
    雖先後以其中折合新台幣1,000 萬元、4,000萬元、1,200萬
    、1,800萬元、1,350萬元、480萬元、120萬元及79 萬6,000
    元，向原法院聲請裁定准對抗告人之財產為假扣押，並經原
    法院先後以94年度裁全字第5009號、94年度裁全字第5350號
    、95年度裁全字第1440號、95年度裁全字第1465號、95年度
    裁全字第1506號、95年度裁全字第1634號、95年度裁全字第
    1971號及95年度裁全字第2074號裁定准許在案，有上開裁定
    可稽（見本院卷第57至70頁）。惟相對人據以聲請保全之上
    開債權總額合計為新台幣10,029萬6,000 元，核與其所主張
    之債權額美金302萬7,000元相當，而此項債權額甚鉅，相對
    人為聲請保全此項債權，亦須籌措相當資金以資提供鉅額擔
    保金，是尚難僅憑相對人將其債權金額分為數筆，先後向原
    法院聲請裁定准予假扣押，即認相對人所為係以損害抗告人
    為目的，而有權利濫用情事。
  (四)抗告人自認其公司股票因自93年12月間起經證券交易所改列
    為全額交易股票，其為降低負債，已於94年12月26日將所有
    系爭不動產以17億元出售予德意志銀行集團（見本院卷第 7
    頁），抗告人並明白表示其於相對人獲本案勝訴確定判決之
    前，不可能向相對人清償或達成和解（見本院卷第8頁）。
    雖抗告人於95年3 月15日與第三人張樹萱簽訂信託契約書（
    見本院卷第79、80頁），約定由抗告人將相對人所主張之全
    部債權額扣除已提存金額後之餘額，交付予第三人張樹萱為
    管理、處分，俟相對人對抗告人提起本案訴訟獲勝訴確定判
    決後，由第三人張樹萱以信託財產向相對人為給付。惟查相
    對人既非上開信託契約之當事人，本不受該契約之拘束；且
    抗告人亦未舉證證明其已依該契約約定交付信託財產予第三
    人張樹萱；況依該契約第4條第3款約定，抗告人尚得經第三
    人張樹萱之同意變更信託目的及用途；復於第9條第5款約定
    ，第三人張樹萱於信託契約存續期間內，並無對抗告人之股
    東或任何利害關係人提出說明或出具任何資料之義務，是尚
    難僅憑抗告人與第三人張樹萱已簽訂上開信託契約書，即認
    相對人無為本件假扣押聲請之必要。
四、綜上所述，原裁定依前揭規定，命相對人供擔保後為假扣押
    ，核無不合。抗告論旨執前詞指摘原裁定不當，聲明廢棄，
    為無理由，應予駁回，爰裁定如主文。
中    華    民    國    95    年    7     月    26    日
                  民事第六庭  審判長法  官  林鄉誠
                                    法  官  楊豐卿
                                    法  官  彭昭芬
正本係照原本作成。
本裁定除以適用法規顯有錯誤為理由，並經本院許可外，不得再
抗告。如提起再抗告，應於收受送達後10內委任律師為代理人向
本院提出再抗告狀，並繳納再抗告費新台幣1千元。
中    華    民    國    95    年    7     月    27    日
                                    書記官  丁華平


司法院資訊處製作；財團法人民間司法改革基金會備份。
